【裁判字號】    95,台抗,587
【裁判日期】    950921
【裁判案由】    所有權移轉登記
【裁判全文】
最高法院民事裁定              九十五年度台抗字第五八七號
抗  告  人  甲○○○
            乙 ○ ○
            丙 ○ ○
            丁 ○ ○
            戊 ○ ○
共      同
訴訟代理人  洪 錫 欽律師
上列抗告人因與相對人己○○間請求所有權移轉登記事件，對於
中華民國九十五年五月十七日台灣高等法院台中分院裁定（九十
五年度重上字第二八號），提起抗告，本院裁定如下：
    主  文
抗告駁回。
抗告訴訟費用由抗告人負擔。
    理  由
按在第二審為訴之變更或追加，非經他造同意，不得為之。但有
民事訴訟法第二百五十五條第一項第二款至第六款之情形，不在
此限。又請求之基礎事實同一者，縱於訴狀送達後，原告固亦得
將原訴變更或追加他訴，無須得被告同意，惟所謂請求之基礎事
實同一，係指變更或追加之訴與原訴之主要爭點有其共同性及關
聯性，各請求利益之主張在社會生活上可認為同一或關連，而就
原請求之訴訟及證據資料，於審理繼續進行在相當程度範圍內具
有同一性或一體性，得期待於後請求之審理時予以利用，俾先後
兩請求在同一程序得加以解決，避免重複審理，進而為統一解決
紛爭者，方屬之。本件抗告人於第一審起訴主張：坐落台北市○
○區○○路二小段四六四地號及同段四六五地號土地（應有部分
均為四二○○○○分之一七八九二）及其上房屋即台北市○○路
四八號二樓權利範圍全部及同路四六號權利範圍二二分之一，係
其父何文隆購地後與建商合建所分得，然為理財之因，將系爭房
地借名登記予相對人，茲因何文隆已於民國九十三年三月三十日
去世，借名契約因而終止。嗣於原審追加：福紋工業股份有限公
司（下稱福紋公司）與相對人就系爭房地於九十年八月一日訂立
買賣契約之日，為終止借名契約之日。其並以起訴狀繕本之送達
，併為終止借名登記契約之意思表示，爰本於繼承人地位，類推
適用民法第五百四十一條及同法第一百七十九條規定，請求相對
人將系爭房地所有權移轉登記與抗告人。經第一審判決其敗訴，
其不服提起上訴，始於原審追加備位之訴，其訴訟標的為：基於
債權讓與後之買賣契約請求權，請求相對人履行上揭買賣契約，
而其係於九十五年二月二十日自福紋公司受讓移轉登記請求權，
且已於隔日將債權讓與之事實通知相對人，其自得依債權讓與之
法律關係，請求相對人將系爭房地移轉登記與伊。惟查抗告人追
加之新訴係以其受讓自福紋公司與相對人買賣契約所生之移轉登
記請求權，與其原訴係基於借名契約已終止，所生移轉登記請求
權，二者間就原因事實並無共通性及關聯性，且原訴中借名登記
契約所主張之事實及證據資料，於追加之新訴中，無法加以利用
，並有害於相對人程序權之保障，自難遽認其請求之基礎事實同
一。而相對人又不同意抗告人為訴之追加，原法院據此駁回抗告
人追加之訴，經核並無違誤。抗告意旨，指摘原裁定不當，聲明
廢棄，非有理由。
據上論結，本件抗告為無理由。依民事訴訟法第四百九十五條之
一第一項、第四百四十九條第一項、第九十五條、第七十八條，
裁定如主文。
中    華    民    國  九十五  年    九    月  二十一  日
                      最高法院民事第六庭
                          審判長法官  許  朝  雄
                                法官  謝  正  勝
                                法官  鄭  玉  山
                                法官  吳  麗  女
                                法官  袁  靜  文
      本件正本證明與原本無異
                                      書  記  官
中    華    民    國  九十五  年    十    月    四    日
                                                      j


司法院資訊處製作；財團法人民間司法改革基金會備份。
